【裁判字號】    97,交簡上,60
【裁判日期】    970613
【裁判案由】    過失傷害
【裁判全文】
臺灣板橋地方法院刑事判決            97年度交簡上字第60號
上  訴  人  臺灣板橋地方法院檢察署檢察官
被      告  甲○○
上列上訴人因被告過失傷害案件，不服本院於中華民國97年1 月
11日所為96年度交簡字第2335號第1 審判決（聲請簡易判決處刑
案號：96年度偵字第21513 號），提起上訴，管轄第2 審之本院
合議庭判決如下：
    主      文
上訴駁回。
甲○○緩刑貳年。
    事實及理由
一、本案經本院審理結果，認原審以被告甲○○所為，係犯刑法
    第284 條第1 項前段過失傷害罪，處有期徒刑3 月，如易科
    罰金，以新臺幣1,000 元折算1 日，並依中華民國九十六年
    罪犯減刑條例規定減為有期徒刑1 月又15日，如易科罰金，
    以新臺幣1,000 元折算1 日，其認事用法尚無違誤，量刑亦
    屬妥適，應予維持。並引用如附件第1 審刑事簡易判決書記
    載之事實、證據及理由。
二、按關於刑之量定，係實體法上賦予法院得為自由裁量之事項
    ，倘其未逾越法律所規定之範圍，或有濫用權限之情事，即
    不得任意指為違法。原審量定刑期，業已審酌被告之過失情
    節、過失程度、告訴人所受傷害等一切情狀，並無失出失入
    之情，是本件檢察官循據告訴人聲請，指摘原審量刑過輕，
    求予撤銷改判，為無理由，應予駁回。
三、末查，被告前未曾因故意犯罪受有期徒刑以上刑之宣告，有
    本院97年6 月6 日查析之臺灣高等法院被告前案紀錄表存卷
    為憑，因一時疏誤而肇事罹犯本案，並於本院雙方達成和解
    在卷（見本院97年4 月21日和解筆錄），其經此偵審科刑教
    訓，應知所警惕，信無再犯之虞，本院因認其所受宣告之刑
    ，以暫不執行較為適當，併予宣告緩刑2 年，以勵自新。
據上論斷，應依刑事訴訟法第455 條之1 第1 項、第3 項、第36
8 條、第373 條，刑法第74條第1 項第1 款，判決如主文。
本案經檢察官吳文正到庭執行職務。
中    華    民    國    97    年    6     月    13    日
                  刑事第5 庭審判長法  官  陳財旺
                                  法  官  潘長生
                                  法  官  黎錦福
上列正本證明與原本無異。
不得上訴。
                                  書記官  蔡麗春
中    華    民    國    97    年    6     月    13    日
..........................................................
附件：
臺灣板橋地方法院刑事簡易判決        96年度交簡字第2335號
聲  請  人  臺灣板橋地方法院檢察署檢察官
被      告  甲○○  男  58歲（民國○○年○○月○○日生）
                    身分證統一編號：Ｚ000000000號
                    住臺北縣中和市○○路35巷3弄23號
上列被告因過失傷害案件，經檢察官聲請以簡易判決處刑（96年
度偵字第21513號），本院判決如下：
    主文
甲○○因過失傷害人，處有期徒刑參月，如易科罰金，以新臺幣
壹仟元折算壹日，減為有期徒刑壹月又拾伍日，如易科罰金，以
新臺幣壹仟元折算壹日。
    事實及理由
一、本件犯罪事實：甲○○於民國96年2 月6 日17時3分許，駕
    駛車號CZ－8163號自用小客貨車，沿臺北縣三重市○○街由
    西往東方向行駛，行經臺北縣三重市○○街18號前欲自路邊
    起駛迴轉至對向車道時，本應注意於行車起駛前應顯示方向
    燈，注意前後左右有無障礙或車輛行人，並應讓行進中之車
    輛行人優先通行，及汽車迴車前，亦應暫停並顯示左轉燈光
    或手勢，看清無來往車輛，並注意行人通過，始得迴轉。而
    依當時情況，天候晴天、日間有自然光線、道路型態係直行
    之市區○○道路○路面乾燥、無缺陷、無障礙物、視距良好
    之情形下，並無不能注意之情事，竟仍疏未注意，即貿然自
    路邊起駛並同時顯示左轉燈光迴轉，適有乙○○騎乘車號
    ATN －878 號普通重型機車同向沿三重市○○街行駛，正欲
    通過上址，見狀緊急煞車仍因閃避不及，以致乙○○所騎乘
    之機車右側車身旋即撞上甲○○所駕駛之前開自用小客貨車
    左前方，乙○○因此人車失控倒地，受有右腎挫傷併內出血
    之傷害。甲○○於肇事後留在現場，而於犯罪未被有偵查權
    之機關或公務員發覺前，即向據報前往現場處理之警員承認
    為肇事人，而自首並接受裁判。案經被害人乙○○訴由臺灣
    板橋地方法院檢察署檢察官偵查後聲請以簡易判決處刑。
二、訊據被告甲○○固對其於上揭時、地駕車欲迴轉時，與告訴
    人乙○○所騎乘之前開機車發生車禍，並致告訴人受有上開
    傷害之事實坦認不諱，惟矢口否認有何過失傷害犯行，並辯
    稱：我行經肇事地點時，想要迴轉至對向車道，我就閃左側
    方向燈並開始迴轉，我要迴轉之前有看後視鏡，發現左側沒
    有車子，右邊有2 輛車子，其中1 輛是告訴人機車，於是我
    開始迴轉，告訴人卻騎到我的左側，其右邊把手或後視鏡擦
    撞到我車子左前方之保險桿，告訴人向左滑倒並撞到安全島
    ，我認為本件肇事已盡注意義務，並無過失云云。經查：
（一）上揭事實，業據告訴人乙○○於警詢、偵查中及本院訊問
      時指述：當時我從中興橋下右轉後埔街，後埔街只有一個
      車道，旁邊有道路邊線，我看到1 台休旅車停在路邊的白
      線邊線上，我原先要向外側行駛，但它擋住我的去向，我
      就騎往內側，該休旅車原本在我右前方，當我騎到那台車
      左後方約1 台車距時，他突然打左邊的方向燈要迴轉，我
      煞車不及，所騎乘之機車右側擦撞到他車子左前方，然後
      我就往左前方撞到對向車道等情明確〔見台北縣政府警察
      局三重分局97年1 月7 日北縣警重字第0970000543號函所
      附警詢筆錄、96年他字第5464號偵查卷第11至13頁頁、本
      院96年12月18日訊問筆錄〕；並有臺北縣政府警察局三重
      分局道路交通事故現場草圖、現場圖、道路交通調查報告
      表、道路交通事故談話紀錄表各1 份及現場車禍照片17幀
      存卷可稽〔見同上函所附資料〕。
（二）而觀諸卷附上開道路交通事故現場圖及照片所示，本件肇
      事路段即三重市○○街僅有一車道，肇事後被告車輛斜停
      在後埔街上，右後車輛壓在道路邊線上，則告訴人指稱被
      告原停在路邊，突然起步迴轉，其煞車不及即撞上等情，
      並非無據。且依被告所辯其看後視鏡，發現左後方沒車，
      告訴人騎乘在右後方之情，倘告訴人原本即行駛在被告車
      輛右後方，而被告欲迴轉向左偏行，告訴人直行即可通過
      ，何以明知被告欲向左偏行迴轉，反而向左繞行通過？是
      被告上開所辯顯不合常情。從而，被告辯稱其自後視鏡看
      見右後方之機車騎士，是否確為告訴人，即有所疑。兩相
      比較，被告所辯並無依據，且有違常理，自難採信，告訴
      人指訴之情，較為可採。
（三）按起駛前應顯示方向燈，注意前後左右有無障礙或車輛行
      人，並應讓行進中之車輛行人優先通行；又汽車迴車前，
      應暫停並顯示左轉燈光或手勢，看清無來往車輛，並注意
      行人通過，始得迴轉，道路交通安全規則第89條第1 項第
      6 款、第106 條第3 項分別定有明文。第查，依前揭現場
      草圖、道路交通事故現場圖、現場照片、調查報告表所示
      ，肇事現場當日之天候晴天、日間有自然光線、道路型態
      係直行之市區○○道路○路面乾燥、無缺陷、無障礙物、
      視距良好，並無使被告不能注意之情事。被告於上開時、
      地駕車迴轉之際，並未確實注意後方駛來之車輛，其於本
      件肇事係有過失，已可認定。況本件交通事故經送臺灣省
      臺北縣區車輛行車事故鑑定委員會鑑定結果，亦認被告甲
      ○○駕駛自用小客貨車，跨越快慢車道線迴轉時，未讓車
      道駛中車輛先行，為肇事原因。而告訴人乙○○駕駛普通
      重型機車，無肇事因素，此有該委員會96年7 月11日北縣
      鑑字第960560號鑑定意見書1 份在卷可佐〔見同上偵查卷
      第3 、4 頁〕，益證被告於本件車禍之發生，確有過失至
      明。又告訴人因本件車禍致受有右腎挫傷併內出血之傷害
      ，此有馬偕紀念醫院林口分院診斷證明書1 紙在卷可憑〔
      見同上偵查卷第5 頁〕。綜上所述，被告之過失行為與告
      訴人之傷害間復具有相當因果關係。本案事證已臻明確，
      被告犯行堪以認定。
三、核被告甲○○所為，係犯刑法第284 條第1 項前段之過失傷
    害罪。又其肇事後未被有偵查權之公務員或機關發覺其為犯
    嫌前，留在事故現場向到場處理之警員自承犯行，此有臺北
    縣政府警察局三重分局交通事故肇事人自首情形紀錄表1 份
    在卷可稽，其並進而接受裁判，合乎自首之要件，依刑法第
    62條前段之規定減輕其刑。爰審酌被告被告之過失及告訴人
    所受傷害程度、被告肇事後仍留在現場，並向到場處理警員
    承認為肇事人，惟其否認對於本件事故有何過失，且尚未與
    告訴人達成民事和解等一切情狀，量處如主文所示之刑，並
    諭知易科罰金之折算標準。又查，被告為上開過失傷害犯行
    之犯罪時間係在96年4 月24日以前，經核合於減刑條件，應
    依中華民國九十六年罪犯減刑條例第2 條第1 項第3 款、第
    7 條規定，減刑如主所示之減得之刑，並諭知如易科罰金之
    折算標準，以資懲戒。
四、依刑事訴訟法第449 條第1 項前段、第3 項，刑法第284 條
    第1項前段、第62條前段、刑法第41條第1項前段，刑法施行
    法第1 條之1 第1 項、第2 項前段，中華民國九十六年罪犯
    減刑條例第2 條第1 項第3 款、第7 條，逕以簡易判決處如
    主文所示。
五、如不服本判決，得自收受送達之日起10日內向本院提出上訴
    狀，上訴於本院第二審合議庭（須附繕本）。
中    華    民    國    97    年     1    月    11    日
                  交通法庭法  官  侯志融
以上正本證明與原本無異
                          書記官  張玉如
中    華    民    國    97    年     1    月    11    日
附錄本案論罪科刑法條全文：
刑法第284 條
因過失傷害人者，處六月以下有期徒刑、拘役或五百元以下罰金
。致重傷者，處一年以下有期徒刑、拘役或五百元下罰金。
從事業務之人，因業務上之過失傷害人者，處一年以下有期徒刑
、拘役或一千元以下罰金，致重傷者，處三年以下有期徒刑、拘
役或二千元以下罰金。


司法院資訊處製作；財團法人民間司法改革基金會備份。
